---
title: "Comparación entre datasets y obtención de proteínas consistentes"
output: html_notebook
---

# Cargar las librerías necesarias
```{r}
library(plyr)
library(tidyverse)
library(gplots)
library(pheatmap)
library(gridExtra)
library(VennDiagram)
library(RColorBrewer)
library(ggseqlogo)
library(grid)
library(futile.logger)
library(dplyr)
```

#Crear un dataframe para cada experimento (dataset)
```{r}
exp_1 <- read.csv2("../resultados_analisis_individual/dataset1_mean.csv")
exp_2 <- read.csv2("../resultados_analisis_individual/dataset2_mean.csv")
exp_4 <- read.csv2("../resultados_analisis_individual/dataset4_mean.csv")
```

# Diagrama de Venn para Proteínas Comunes:
```{r}
# Configurar colores utilizando una paleta de RColorBrewer
colors <- brewer.pal(3, "Oranges")

# Cargar los experimentos
experiments <- list(
  Exp1 = exp_1$Protein.IDs,
  Exp2 = exp_2$Protein.IDs,
  Exp4 = exp_4$Protein.IDs
)

# Configurar diagrama de Venn
venn.plot <- venn.diagram(
  x = experiments,
  category.names = c("Dataset 1", "Dataset 2", "Dataset 4"),
  filename = NULL,
  output = TRUE,
  imagetype = "png", 
  height = 3000, 
  width = 3000, 
  resolution = 300,
  col = "black",
  fill = colors,
  alpha = 0.5,                    # Transparencia de los círculos
  cat.col = colors,               # Color de los textos de categorías
  cat.cex = 1.5,                  # Tamaño de los textos de categorías
  cat.fontface = "bold",          # Estilo de fuente
  cat.dist = c(0.05, 0.05, 0.05), # Ajuste de la posición de las etiquetas
  cex = 1.5,                      # Tamaño del texto dentro de los círculos
  fontfamily = "sans",            # Familia de la fuente
  fontface = "bold"               # Estilo de la fuente
)

# Guardar el diagrama de Venn en un archivo PNG
png(filename = "../datos finales/diagrama_venn.png", width = 3000, height = 3000, res = 300)
grid.draw(venn.plot)
dev.off()

# Mostrar el diagrama de Venn en la ventana de gráficos de RStudio
grid.newpage()
grid.draw(venn.plot)
```

# Crear un archivo que solo contenga los IDs y las medias de las proteínas
# comunes de los experimentos
```{r}
# Obtener las proteínas comunes identificadas en el diagrama de Venn
proteinas_comunes <- calculate.overlap(x = experiments)$a5

# Crear dataframe vacío
data_comunes <- data.frame()

for (p in proteinas_comunes) {
  # Obtener la celda mean_of_means de la proteína actual para cada experimento
  mean_exp1 <- exp_1[exp_1$Protein.IDs == p, "mean_of_means"]
  mean_exp2 <- exp_2[exp_2$Protein.IDs == p, "mean_of_means"]
  mean_exp4 <- exp_4[exp_4$Protein.IDs == p, "mean_of_means"]
  
  # Añadir fila con los datos obtenidos de la proteína actual
  row <- data.frame(
    Protein.IDs = p,
    mean_exp1 = mean_exp1,
    mean_exp2 = mean_exp2,
    mean_exp4 = mean_exp4
  )
  data_comunes <- rbind(data_comunes, row)
}
```


# Normalizacion respecto a la expresión de proteina "housekeeping"
# tubulina -> Protein ID: AT5G62690
```{r}
housekeeping_normalize <- function(df) {
  # Obtener columnas que empiecen por "mean_"
  cols_selected <- grep("^mean_", names(df), value = TRUE)
  # Obtener columnas que no empiecen por "mean_of_means"
  cols_selected <- grep("^mean_of_means", cols_selected, value = TRUE,
                        invert = TRUE)
  
  for (col in cols_selected) {
    # Identificar el valor de mean_of_means de la tubulina en cada experimento
    tubulin_exp <- df[df$Protein.IDs == "AT5G62690.1|", col]
    # Normalizar los valores dividiendo por el valor de la tubulina
    df[[paste0("norm_", col)]] <- df[,col] / tubulin_exp
  }
  return(df)
}

exp_1 <- housekeeping_normalize(exp_1)
exp_2 <- housekeeping_normalize(exp_2)
exp_4 <- housekeeping_normalize(exp_4)
```

# Agrupar datos en un solo dataframe, según requerimientos de ANOVA
```{r}
add_intensity_row <- function(df_anova, df, exp_name, protein) {
  intensity_value <- df[df$Protein.IDs == protein, grep("^norm_", names(df),
                                                        value = TRUE)]
  for (v in intensity_value) {
    row <-
      data.frame(Protein.IDs = protein, experiment = exp_name, intensity = v)
    df_anova <- rbind(df_anova, row)
  }
  return(df_anova)
}

df_anova <- data.frame()
for (protein in data_comunes$Protein.IDs) {
  df_anova <- add_intensity_row(df_anova, exp_1, "exp_1", protein)
  df_anova <- add_intensity_row(df_anova, exp_2, "exp_2", protein)
  df_anova <- add_intensity_row(df_anova, exp_4, "exp_4", protein)
}
```

# Realiza el ANOVA y filtra las proteínas con p-valores > 0.05
```{r}
results <- list()

# Aplica test ANOVA a los datos correspondientes a cada proteína
for (protein in unique(df_anova$Protein.IDs)) {
  protein_data <- subset(df_anova, Protein.IDs == protein)
  model_aov <- aov(intensity ~ experiment, data = protein_data) 
  results[[protein]] <- summary(model_aov)[[1]][["Pr(>F)"]][1]
}

# Convertir los resultados a un dataframe
anova_results <- data.frame(Protein.IDs = names(results),
                            p_value = unlist(results))

# Filtrar proteínas con p-valor > 0.05
consistent_proteins <- subset(anova_results, p_value > 0.05)

consistent_proteins$Protein.IDs <- gsub("\\|", "",
                                        consistent_proteins$Protein.IDs)
```

# Generar fasta y csv con las proteínas comunes ordenadas por p_valor
```{r}
# Cargar las librerías necesarias
if (!requireNamespace("Biostrings", quietly = TRUE)) {
  install.packages("BiocManager")
  BiocManager::install("Biostrings")
}
library(Biostrings)

# Leer base de datos de proteínas de A.Thaliana en formato fasta
fasta_data <- readAAStringSet("../DATABASE_ARAPORT11.fasta")

# Filtrar las secuencias
seq_regex <- "([^\\|]*)\\|(.*)"
fasta_ids <- sub(seq_regex, "\\1", names(fasta_data))
filtered_seq <- fasta_data[fasta_ids %in% consistent_proteins$Protein.IDs]

# Crear dataframe a partir de AAStringSet
fasta_filtered_names <- sub(seq_regex, "\\1", names(filtered_seq))
fasta_filtered_descr <- sub(seq_regex, "\\2", names(filtered_seq))
df_fasta <- data.frame(
  Protein.IDs = fasta_filtered_names,
  Description = fasta_filtered_descr,
  stringsAsFactors = FALSE
)

# Unir las columnas de las proteínas comunes entre los dos dataframes
consistent_merged <- merge(consistent_proteins, df_fasta, by = "Protein.IDs")

# Ordenar por p_value
consistent_sorted <- consistent_merged[
  rev(order(consistent_merged[["p_value"]])), ]

# Escribir el nuevo archivo fasta
writeXStringSet(filtered_seq,
                filepath = "../datos finales/consistent_proteins.fasta")

# Escribir el nuevo archivo csv
write.csv2(consistent_sorted,
           "../datos finales/consistent_proteins.csv", row.names = FALSE)
```

