---
title: "Normalización y filtrado de cada dataset individual"
output: html_notebook
---

# Cargar las librerías necesarias
```{r}
library(plyr)
library(tidyverse)
library(gplots)
library(pheatmap)
library(gridExtra)
library(VennDiagram)
library(ggseqlogo)
library(grid)
library(futile.logger)
```

# Inicializar valores
```{r}
# Introducir el número del dataset que se quiere procesar
experiment = 4

# Se define por cada experimento:
#   - Nombre del archivo obtenido de MaxQuant.
#   - Columnas con las intensidades de las muestras control.
#   - Columnas con las intensidades de las muestras tratadas
if (experiment == 1) {
  filename <- "../Perseo/dataset1.txt"
  cols_control <- c("mcherry")
  cols_tratamientos <- c("RABF1", "RABF2b")
} else if (experiment == 2) {
  filename <- "../Perseo/dataset2.txt"
  cols_control <- NULL
  cols_tratamientos <- c("Intensity.dataset")
} else if (experiment == 3) {
  filename <- "../Perseo/dataset3.txt"
  cols_control <- NULL
  cols_tratamientos <- c("SIM.mock_1", "SIM.mock_2", "SIM.mock_3", "SIM.mock_4",
                         "SIM.mock_5")
} else if (experiment == 4) {
  filename <- "../Perseo/dataset4.txt"
  cols_control <- c("WT")
  cols_tratamientos <- c("OE_11.4", "OE_6.4")
}
```

# Importar datos
```{r}
data <- read.csv(filename, header=TRUE, sep="\t")
```

# Normalización por cuantiles: el objetivo es aplicar distribuciones a las
# mismas propiedades estadísticas
```{r}
# Se define la función que se utilizará más adelante
quantile_normalisation <- function(df){
  
  # Aplica la función rank en cada columna
  df_rank <- map_df(df,rank,ties.method="average")
  # Ordena las observaciones en cada columna de menor a mayor
  df_sorted <- map_df(df,sort)
  # Una vez ordenadas, encuentra la media de cada fila en cada columna
  df_mean <- rowMeans(df_sorted)
  
  # Función para sustituir la media de los valores acorde al rango 
  index_to_mean <- function(my_index, my_mean){
    return(my_mean[my_index])
  }
  
  # Reemplazar el valor de cada columna con la media de los valores acorde
  # al rango 
  df_final <- map_df(df_rank,index_to_mean, my_mean=df_mean)
  
  return(df_final)
}
```

# Seleccionar las columnas de intensidad para normalizar
```{r}
data_tidy <- data %>% 
  select(starts_with(c(cols_control, cols_tratamientos)))
```

# Aplicar la normalización por cuantiles con la función definida anteriormente
```{r}
data_norm <- data_tidy %>% 
  quantile_normalisation()
```

# Volver a unir las columnas que no se normalizaron
```{r}
data_norm <- bind_cols(data[, !names(data) %in% names(data_tidy)], data_norm)
```

# Calcular media, mediana y desviación estandar para la intensidad de las
# proteínas en cada muestra tratada
```{r}
# Cargar librerías necesarias
library(dplyr)

# Inicializar con los datos anteriores
stats_df <- data_norm

# Se añade las columnas de media, mediana y sd de cada muestra
for (trat in cols_tratamientos) {
  # Con value = TRUE, hacemos que grep devuelva nombres, no índices
  cols_selected <- grep(paste0("^", trat), names(data_norm), value = TRUE)
  
  stats_df[[paste0("mean_", trat)]] <-
    apply(data_norm[, cols_selected, drop = FALSE], 1, mean, na.rm = TRUE)
  stats_df[[paste0("median_", trat)]] <-
    apply(data_norm[, cols_selected, drop = FALSE], 1, median, na.rm = TRUE)
  stats_df[[paste0("sd_", trat)]] <-
    apply(data_norm[, cols_selected, drop = FALSE], 1, sd, na.rm = TRUE)
}
```

# Seleccionar las columnas de medias y sd para calcular el coeficiente de 
#variación (CV)
```{r}
cv_data_tydy <- stats_df %>% 
  select(Protein.IDs, starts_with("mean_"), starts_with("sd_"))
```

# Separar filas de proteínas con IDs de varias isoformas
```{r}
# Cargar librería para utilizar función separate_rows
library(tidyr)

cv_data_splitted <- cv_data_tydy %>%
  separate_rows(Protein.IDs, sep = ";")
```

**Violin plot de cada muestra**
# Crear un nuevo dataframe con los CVs
```{r}
# Crear dataframe vacío
cv_data <- data.frame(matrix(ncol = 0, nrow = nrow(cv_data_splitted)))

cv_data[["Protein.IDs"]] <- cv_data_splitted[["Protein.IDs"]]

# Se añade las columnas de media, mediana y sd de cada muestra
for (trat in cols_tratamientos) {
  cv_data[[paste0("CV_", trat)]] <-
    (cv_data_splitted[[paste0("sd_", trat)]]
    / cv_data_splitted[[paste0("mean_", trat)]]) * 100
}
```

# Convertir el dataframe a formato largo (long format) para facilitar 
# la creación del gráfico
```{r}
cv_data_long <- cv_data %>%
  pivot_longer(cols = starts_with("CV_"), 
               names_to = "Sample", 
               values_to = "CV_value")
```

# Visualiar la distribución de cada dataset con gráfico interactivo Violin plot
```{r}
# Cargar las librerías necesarias
library(ggplot2)
library(plotly)

# Crear el gráfico con tonos anaranjados más claros y puntos rojos
muestras <- ggplot(cv_data_long, aes(x = Sample, y = CV_value, fill = Sample)) +
  geom_violin(fill = "#FFD580", color = "#FF4500") +
  geom_jitter(width = 0.1, color = "#FF0000", alpha = 0.5) +
  labs(title = "Distribución de los Coeficientes de Variación (CV)",
       x = "Muestra",
       y = "CV (%)") +
  theme_minimal()

# Convertir a un gráfico interactivo con plotly
muestras_interactivo <- ggplotly(muestras)

# Mostrar el gráfico interactivo
print(muestras_interactivo)

```

# Guardar el Violin plot de las muestras
```{r}
# Guardar el gráfico de ggplot2 como PNG con fondo transparente
ggsave(paste0("../datos finales/violin_plots/violin_plot_muestras_dataset",
              experiment, ".png"),
       plot = muestras, width = 8, height = 6, dpi = 300, bg = "transparent")

# Guardar el gráfico interactivo como un archivo HTML
htmlwidgets::saveWidget(muestras_interactivo,
                        paste0(
                          "../datos finales/violin_plots/violin_interactivo_dataset",
                          experiment, ".html"))
```

**Violin plot de experimento único**
# Calcular media, mediana y desviación estandar para la intensidad de las
# proteínas en cada muestra tratada
```{r}
# Cargar librerías necesarias
library(dplyr)

# Inicializar con los datos anteriores
stats_df <- data_norm

# Se añaden las columnas de media, mediana y sd de cada muestra
for (trat in cols_tratamientos) {
  # Con value = TRUE, hacemos que grep devuelva nombres, no índices
  cols_selected <- grep(paste0("^", trat), names(data_norm), value = TRUE)
  
  stats_df[[paste0("mean_", trat)]] <-
    apply(data_norm[, cols_selected, drop = FALSE], 1, mean, na.rm = TRUE)
  stats_df[[paste0("median_", trat)]] <-
    apply(data_norm[, cols_selected, drop = FALSE], 1, median, na.rm = TRUE)
  stats_df[[paste0("sd_", trat)]] <-
    apply(data_norm[, cols_selected, drop = FALSE], 1, sd, na.rm = TRUE)
}
```

# Calcular media de los promedios obtenidos en cada proteína para cada muestra
```{r}
cols_mean <- grep("^mean_", names(stats_df), value = TRUE)

# Se añade las columnas de mean_of_means y sd_of_means de las muestras
stats_df_unico <- stats_df %>%
  mutate(
    mean_of_means = apply(select(., all_of(cols_mean)), 1, mean, na.rm = TRUE),
    sd_of_means = apply(select(., all_of(cols_mean)), 1, sd, na.rm = TRUE)
  )
```

# Seleccionar las columnas de medias y sd para calcular CV
```{r}
cv_unico <- stats_df_unico %>% 
  select(Protein.IDs, starts_with("mean_of"), starts_with("sd_of"))
```

# Separar filas de proteínas con IDs de varias isoformas
```{r}
# Cargar librería para utilizar función separate_rows
library(tidyr)

cv_unico_splitted <- cv_unico %>%
  separate_rows(Protein.IDs, sep = ";")
```

# Crear un nuevo dataframe con los CVs
```{r}
cv_data <- cv_unico_splitted %>%
  rowwise() %>%  # Asegura que se calcule fila por fila
  mutate(
    CV_value = (sd_of_means / mean_of_means) * 100  # Calcular el CV como %
  ) %>%
  select(Protein.IDs, CV_value) %>%  # Mantener solo las columnas necesarias
  ungroup()
```

#Grafico sin puntos
```{r}
# Cargar la librería necesaria
library(ggplot2)

# Crear el gráfico con el violín sin puntos
dataset <- ggplot(cv_data, aes(x = "", y = CV_value)) +
  geom_violin(fill = "#FFD580", color = "#FF4500") +  # Gráfico de violín
  labs(title = "Distribución de los Coeficientes de Variación (CV)",
       x = "Proteínas",
       y = "CV (%)") +
  theme_minimal() +
  theme(axis.title.x = element_blank(),  # Eliminar el título del eje x
        axis.text.x = element_blank(),     # Eliminar las etiquetas del eje x
        axis.ticks.x = element_blank())    # Eliminar las marcas del eje x

# Mostrar el gráfico
print(dataset)

```
# Guardar el Violin plot del dataset
```{r}
# Guardar el gráfico de ggplot2 como PNG con fondo transparente
ggsave(paste0("../datos finales/violin_plots/violin_plot_dataset",
              experiment, ".png"),
       plot = dataset, width = 8, height = 6, dpi = 300, bg = "transparent")

```

# Filtrar solo las proteínas con un sd <= 1
```{r}
filtered_sd_df <- stats_df_unico %>%
  filter(., sd_of_means <= 1 | is.na(sd_of_means)) %>%
  arrange(desc(mean_of_means)) %>%
  select(., Protein.IDs, cols_mean, mean_of_means, sd_of_means)
```

# Separar filas de proteínas con IDs de varias isoformas
```{r}
# Cargar librería para utilizar función separate_rows
library(tidyr)

data_splitted <- filtered_sd_df %>%
  separate_rows(Protein.IDs, sep = ";")
```

# Seleccionar columnas y exportar en csv
```{r}
date_to_save <- data_splitted[, c("Protein.IDs",
                                  grep("^mean_", colnames(data_splitted),
                                       value = TRUE)
                                  )]

# Formatear nombre archivo destino

# Borrar extensión del nombre del archivo original
filename_save <- gsub(filename, pattern="\\.[^\\.]*$", replacement="")
# Mantener solo el nombre del archivo (sin ruta)
filename_save <- gsub(filename_save, pattern="^.*/", replacement="")
# Guardar en carpeta seleccionada con el sufijo "_mean" en formato csv
filename_save <-
  paste0("../resultados_analisis_individual/", filename_save, "_mean.csv")

write.csv2(date_to_save, filename_save, row.names = FALSE)
```





